臺灣苗栗地方法院刑事判決　　　　　　　 100年度訴字第72號
公　訴　人　臺灣苗栗地方法院檢察署檢察官
被　　　告　詹惠如
選任辯護人　邢建緯律師
上列被告因毒品危害防制條例案件，經檢察官提起公訴（99年度
偵續字第36號），本院判決如下：
    主  文
詹惠如犯如附表一所示之罪，均累犯，各處如附表一所示之刑，
應執行有期徒刑貳年貳月。
被訴如附表二所示部分，無罪。
    犯罪事實
一、詹惠如曾因施用毒品案件，經臺灣臺中地方法院判處有期徒
    刑4 月確定，於民國96年12月28日易科罰金執行完畢。詎其
    仍不知悔改，明知安非他命為第二級毒品，亦為主管機關行
    政院衛生署公告禁止使用之毒害藥品，乃藥事法規定之禁藥
    ，不得擅自轉讓，竟基於轉讓禁藥安非他命之犯意，分別於
    附表一所示時間、地點，無償提供安非他命予曾仲慶施用。
    嗣經警依法對詹惠如所使用之0000000000號行動電話實施通
    訊監察而查獲。
二、案經臺中市政府警察局東勢分局報告臺灣苗栗地方法院檢察
    署檢察官偵查起訴。
    理  由
壹、證據能力部分
一、按被告以外之人（含證人）於司法警察官或司法警察調查中
    所為之陳述，除符合刑事訴訟法第159 條之2 、同法第159
    條之3 或同法第159 條之5 之例外規定者外，應屬傳聞證據
    ，而不得作為證據，此觀刑事訴訟法第159 條第1 項、第15
    9 條之2 、第159 條之3 及第159 條之5 規定甚明。從而，
    本案證人黃俊元、曾仲慶等人於警詢之證述，既為被告以外
    之人於審判外之陳述，且查無刑事訴訟法第159 條之2 或同
    法第159 條之3 所規定之例外情形，亦為被告、辯護人所爭
    執其證據能力，不同意作為證據（本院100 年度訴字第72號
    卷〈下稱本院卷〉第20頁背面），而無刑事訴訟法第159 條
    之5 適用，是此部分之證述，應無證據能力。至於上開證人
    警詢中所為之陳述，雖不得直接作為認定犯罪事實存否之證
    據，惟於詰問過程中，如為與先前所述不一致之陳述時，仍
    容許以之作為彈劾證據，用以爭執其先後不一致陳述之證明
    力（最高法院94年度臺上字第6881號、96年度臺上字第4363
    、4464、7337號判決意旨參照），併予敘明。
二、次按被告以外之人於審判外之言詞或書面陳述，除法律有規
    定者外，不得做為證據；又按被告以外之人於偵查中向檢察
    官所為之陳述，除顯有不可信之情況者外，得為證據，刑事
    訴訟法第159 條、第159 條之1 第2 項分別定有明文。是偵
    查中被告以外之人向檢察官所為言詞、書面陳述，核其性質
    皆屬「傳聞證據」。檢察官代表國家偵查犯罪、實施公訴，
    基於當事人一方原告之地位，就被告犯罪事實及訴訟條件與
    據以認定證據能力等訴訟程序上之事實，固應善盡舉證責任
    。然因檢察官訊問證人、鑑定人等被告以外之人時，均能遵
    守法律規定而不致違法取供，並令具結，可信性極高，為兼
    顧理論與實務，乃於同法第159 條之1 檢察官於偵查程序取
    得被告以外之人所為陳述，除顯有不可信之情況者外，均有
    證據能力，得為證據。故被告等當事人、代理人、辯護人、
    輔佐人若主張其顯有不可信之情形者，本乎當事人主導證據
    調查原則，自應負舉證責任，否則，被告以外之人向檢察官
    所為之陳述，毋庸另為證明，即得作為認定被告犯罪之證據
    （最高法院96年度臺上字第5684號判決要旨參照）。所謂顯
    有不可信之情況，應審酌被告以外之人於陳述時之外在環境
    及情況，例如陳述時之心理狀況、有無受到外力干擾等，以
    為判斷之依據（最高法院97年度臺上字第1653號判決要旨參
    照）。從而，本件證人黃俊元、曾仲慶、林富川等人於偵訊
    之證述，乃於檢察官訊問時，經告以具結義務及偽證處罰後
    ，命其朗讀結文後具結後，以證人之身分所為之陳述，並於
    訊畢交付閱覽而經其簽名，其既係於負擔偽證罪之處罰心理
    下，並以具結擔保其供述之真實性，且無受其他不當外力干
    擾之情形證述，依前揭說明，自具有證據能力，得為證據。
    又證人黃俊元、曾仲慶、林富川等人已於本院審理時以證人
    身分到庭實施交互詰問，此項偵訊中對質詰問權之欠缺，亦
    由被告、辯護人行使加以補正，而完足為經合法調查之證據
    。
三、國家基於犯罪偵查之目的，對被告或犯罪嫌疑人進行通訊監
    察，乃係以監控與過濾受監察人通訊內容之方式，蒐集對其
    有關之紀錄，並將該紀錄予以查扣，作為認定犯罪與否之證
    據，屬於刑事訴訟上強制處分之一種，而監聽係通訊保障及
    監察法第13條第1 項所定通訊監察方法之一，司法警察機關
    依法定程序執行監聽取得之錄音，係以錄音設備之機械作用
    ，真實保存當時通訊之內容，如通訊一方為受監察人，司法
    警察在監聽中蒐集所得之通訊者對話，若其通話本身即係被
    告進行犯罪中構成犯罪事實之部分內容，則依前開說明，自
    與所謂「審判外之陳述」無涉，應不受傳聞法則之規範，當
    然具有證據能力。至司法警察依據監聽錄音結果予以翻譯而
    製作之監聽（或稱通訊監察）譯文，屬於文書證據之一種，
    於被告或訴訟關係人對其譯文之真實性發生爭執或有所懷疑
    時，法院固應依刑事訴訟法第165 條之1 第2 項規定，以適
    當之設備，顯示該監聽錄音帶之聲音，以踐行調查證據之程
    序，俾確認該錄音聲音是否為通訊者本人及其內容與監聽譯
    文之記載是否相符；或傳喚該通訊者；或依其他法定程序，
    為證據調查。倘被告或訴訟關係人對該通訊監察譯文之真實
    性並不爭執，即無勘驗辨認其錄音聲音之調查必要性，法院
    於審判期日如已踐行提示監聽譯文供當事人辨認或告以要旨
    ，使其表示意見等程序並為辯論者，其所為之訴訟程序即無
    不合（最高法院97年度臺上字第561 號、98年度臺上字第40
    17號判決意旨可供參照）。經查，本案起訴書所引之通訊監
    察譯文，係經本院核發通訊監察書予以監聽錄音所製作，監
    聽電話為被告販毒時所持用之行動電話，此有本院98年10月
    22日核發之98年聲監字第000397號（其期間自98年10月23日
    10時起至同年11月20日10時止）通訊監察書在卷可稽（99年
    度偵字第1267號卷〈下稱偵卷〉第4 至5 頁），係依法所為
    之監聽。且本案通訊監察譯文業經本院於審理中提示予被告
    及其辯護人表示意見，而被告及其辯護人於法院調查證據時
    復不爭執該證據能力（本院卷第20頁背面、第83頁），另經
    本院審酌電話監聽侵害被告權益之種類及輕重、對於被告訴
    訟上防禦不利益之程度、犯罪所生之危害或實害等情形，兼
    顧人權保障及公共利益之均衡維護，亦認本案此部分電話監
    聽合於比例原則，是認應具有證據能力。
四、復按被告以外之人於審判外之言詞或書面陳述，除法律有規
    定者外，不得作為證據。又按被告以外之人於審判外之陳述
    ，雖不符合同法第159 條之1 至第159 條之4 之規定，但經
    當事人於審判程序同意作為證據，法院審酌該言詞陳述或書
    面陳述作成時之情況，認為適當者，亦得為證據；當事人、
    代理人或辯護人於法院調查證據時，知有第159 條第1 項不
    得為證據之情形，而未於言詞辯論終結前聲明異議者，視為
    有前項之同意，刑事訴訟法第159 條第1 項及第159 條之5
    分別定有明文。次查傳聞法則之重要理論依據，在於傳聞證
    據未經當事人之反對詰問予以核實，乃予排斥，惟若當事人
    已放棄對原供述人之反對詰問權，於法院審判時表明同意該
    等傳聞證據可作為證據，或傳聞證據之情形，而未於言詞辯
    論終結前聲明異議者，基於證據資料愈豐富，愈有助於真實
    發現之理念，並貫徹刑事訴訟法修法加重當事人進行主義之
    精神，確認當事人對於證據能力有處分權之制度，傳聞證據
    經當事人同意作為證據，法院認為適當者，亦得為證據。經
    查，本案所引之其他供述證據，其中雖有屬傳聞證據者，惟
    均經當事人於本院準備程序中表示對於各該證據之證據能力
    均不爭執（本院卷第20頁背面），另經本院於審理中一一踐
    行「告以要旨」程序，當事人於知悉上開證據係審判外陳述
    之情形下，對於各該證據亦均表示「沒有意見」（本院卷第
    83頁以下），且迄至言詞辯論終結前未再聲明異議，本院審
    酌此等證據資料製作時之情況，尚無違法不當及證明力明顯
    過低之瑕疵，認為以之作為證據應屬適當，故揆諸前開規定
    ，應認均具有證據能力。
貳、有罪部分
一、認定犯罪事實所憑之證據及其認定之理由：
（一）上開犯罪事實，業據被告詹惠如於本院行準備程序時坦承
      附表一編號2 、4 、5 之犯行（本院卷第21頁），而於審
      理中對附表一編號1 至5 所示5 次犯行全部坦承不諱（本
      院卷第86頁背面），核與證人曾仲慶於偵訊時證述之情節
      大致相符（偵卷第71至73頁、99年度偵續字第36號卷〈下
      稱偵續卷〉第23至27頁），並有被告持用0000000000號與
      曾仲慶持用0000000000號行動電話之通訊監察譯文（偵卷
      第40至46頁）、曾仲慶之施用毒品刑案資料查註紀錄表（
      偵續卷第65至68頁）等在卷可佐，堪認被告出於任意性之
      自白與事實相符，可以採信。
（二）至公訴意旨雖認被告係基於營利之意圖，於起訴書附表編
      號2 至6 （即本判決附表一編號1 至5 ）所示時間、地點
      ，販賣安非他命予曾仲慶共5 次，因而涉有販賣安非他命
      犯行，無非以：證人曾仲慶曾經證述其以賒帳之方式向被
      告購買安非他命，並有相關之通訊監察譯文可以佐證為其
      論據。經查，公訴意旨所言固非全然無據，然而訊據被告
      雖坦承0000000000號行動電話為其所持用，並坦承有卷附
      通訊監察譯文所載之通話內容，惟否認有何販賣安非他命
      之犯行，供稱其係於通訊監察譯文所顯示時間、地點轉讓
      安非他命予曾仲慶總共5 次等語。
（三）依證人曾仲慶先後於各次警詢時證稱：「我不知道阿如年
      籍資料，我都撥打她所持有0000000000行動電話給阿如，
      她曾無償提供我施用1 次毒品安非他命。」等語（偵卷第
      68頁）。「（你向綽號阿如之女子購買毒品如何聯絡？）
      我用我行動電話0000000000撥打綽號阿如的行動電話0000
      000000號聯絡購買毒品。」、「（經警方提示指認犯罪嫌
      疑人紀錄表內之1 至9 為照片編號第幾位為販賣毒品給你
      的女子？）編號第8 位之女子就是綽號阿如之人。」、「
      （經警方提示通訊監察譯文時間為98年10月28日13時41分
      58秒這通電話〈0000000000撥打0000000000〉你是打給何
      人做何事？）我是打給綽號阿如之女子聯絡購買四一代表
      1 公克價格新臺幣2500元，交易地點在臺中縣東勢鎮○○
      里○○○道路上所交易購買毒品。」、「（經警方提示通
      訊監察譯文時間為98年10月28日23時9 分4 秒這通電話〈
      0000000000撥打0000000000〉你是打給何人做何事？）我
      是打給綽號阿如之女子聯絡購買安非他命毒品約在國道四
      號下之7-11超商前以新臺幣500 元購買安非他命1 小包。
      」、「（經警方提示通訊監察譯文時間為98年11月01日11
      時45分32秒這通電話〈0000000000撥打0000000000〉你是
      打給何人做何事？）我是打給綽號阿如之女子聯絡購買安
      非他命毒品約在臺中縣東勢鎮○○里○○○道路上以新臺
      幣500 元購買安非他命1 小包。」、「（經警方提示通訊
      監察譯文時間為98年11月07日01時5 分55秒這通電話〈00
      00000000撥打0000000000〉你是打給何人做何事？）我是
      打給綽號阿如之女子聯絡購買安非他命毒品約在臺中縣石
      岡鄉國道四號下之7-11超商前以新臺幣300 元購買安非他
      命1 小包。」、「（經警方提示通訊監察譯文時間為98年
      11月08日00時42分0 秒這通電話〈0000000000撥打000000
      0000〉你是打給何人做何事？）我是打給綽號阿如之女子
      聯絡購買安非他命毒品約在臺中縣石岡鄉國道四號下之7-
      11超商前以新臺幣500 元購買安非他命1 小包。」等語（
      偵卷第35至36頁）。
（四）復依證人曾仲慶於各次偵訊時證稱：「（〈提示98警聲搜
      929 號卷72頁〉今年10月28日聯絡這次你有跟他〈應指「
      她」，即詹惠如，為忠實引用筆錄，以下若未特別敘明，
      均同〉拿安非他命嗎？）我就是從這次開始跟他要安非他
      命。」、「（所以這次他的確有交毒品給你？）有，交1
      小包。」、「（是安非他命？）是安非他命。」、「（〈
      提示同卷頁73〉後來當天晚間11點，你們有提到要約在國
      道四號下對面的7-11等，這是當天第2 次他交毒品給你嗎
      ？）是。因為我想他比較好拿，我因為貪心所以有跟他要
      一次，他沒有給我，說我裝笑偉，中午拿一次晚上還要拿
      。」、「（中午那一次他是在哪裡交給你的？）在明正里
      ，東勢往后里的路上。」、「（〈提示同卷74頁〉11月1
      日你也有跟他聯絡，這次有跟他拿到安非他命嗎？）我跟
      他要很多次，常常打電話跟他要，那時後有不知道怎麼講
      ，看情況，他有時候給我，有時候沒給我，這一次我有拿
      到一點點。」、「（一樣裝成1 小包？）是，因為我沒錢
      給他，數量很少。」等語（偵卷第72至73頁）。「（〈提
      示98年12月10日檢察官偵訊筆錄〉你說的實不實在？）〈
      經閱覽後〉我實在沒什麼印象。」、「（檢察官問你時，
      你都有照實回答？）我只記得我好像沒有拿錢給他，但他
      有拿安非他命給我。是我跟他要的。」、「（那檢察官就
      去調錄音帶，如果是你回答的，檢察官就追究你偽證的責
      任，如果不是，我們也不要冤枉別人。檢察官要的只是一
      個正確的答案，是就是，不是就不是，不要幫別人脫罪，
      也不要冤枉別人，到底是怎樣？）照警察局的筆錄。」等
      語（偵續卷第23頁、第26頁）。
（五）按施用毒品者，其所稱向某人購買之供述，須補強證據以
      擔保其供述之真實性。良以施用毒品者其供述之憑信性本
      不及於一般人，況施用毒品者其供出來源，因而破獲者，
      法律復規定得減輕其刑，其有為偵查機關誘導、或為邀輕
      典而為不實之陳述之可能，其供述之真實性自有合理之懷
      疑。是本院一貫之見解，認施用毒品者關於其向某人購買
      毒品之供述，必須補強證據佐證，以擔保其供述之真實性
      ，俾貫徹刑事訴訟無罪推定及嚴格證明之基本原則。又關
      於毒品施用者其所稱向某人購買毒品之供述，必須補強證
      據佐證，係指毒品購買者之供述縱使並無瑕疵，仍須補強
      證據佐證而言，以擔保其供述之真實性。該所謂補強證據
      ，必須與施用毒品者關於相關毒品交易之供述，具有相當
      程度之關聯性，且足使一般人對於施用毒品者之供述無合
      理之懷疑存在，而得確信其為真實，始足當之（最高法院
      99年度臺上字第8247號、100 年度臺上字第454 號判決意
      旨參照）。次按，以販賣毒品罪而言，刑責甚重，其相對
      立之買受毒品施用者，基於刑事政策之考量，倘能供出毒
      品來源，因而查獲其他正犯或共犯者，應依毒品危害防制
      條例第17條第1 項規定減輕或免除其刑。是為圖減免刑責
      而誣指他人者，並非事理之所無。從而，專以買受毒品者
      之指述，作為認定他人販賣毒品犯罪之證據，而乏其他補
      強證據，或所謂之補強證據證明力客觀上尚嫌薄弱者，應
      認該買受毒品者之指證真實性，猶然非無合理懷疑之餘地
      ，既不能排除此項合理懷疑，祇能依憑「罪證有疑，利歸
      被告」之原則，而為被告無罪之判決（最高法院100 年度
      臺上字第394 號判決意旨參照）。本案依現有之卷證資料
      所示而得認被告涉有販賣安非他命犯行之相關證據者，主
      要係以證人曾仲慶之相關證述及通訊監察譯文而為認定。
      然關於證人曾仲慶是否於起訴書附表編號2 至6 所示時間
      、地點分別向被告購買安非他命1 包共5 次乙節，經查，
      證人曾仲慶於上開第1 次警詢時證稱被告曾無償提供安非
      他命1 次給其施用，而第2 次警詢時卻係依據警方所提供
      之監聽譯文而為供述。另證人曾仲慶於第1 次偵訊時證稱
      曾向被告拿安非他命總共2 、3 次，然於第2 次偵訊時一
      開始供稱沒什麼印象，其好像沒有拿錢給被告，後經檢察
      官提示後，始供稱照警察局的筆錄等語。由上觀之，證人
      曾仲慶各次之證述前後反覆不一，已難憑採，況且，經核
      證人曾仲慶與被告之多次通訊監聽譯文內容，其中較為相
      關者，僅有其於98年10月28日下午13時41分許之譯文內容
      提及「可能要四一而已」（偵卷第40頁），然依證人曾仲
      慶於本院審理時證稱：「（詹惠如問你要多少，你就說可
      能要「四一」而已，「四一」是什麼意思，你自己說？）
      東西的量。」、「（什麼東西的量，安非他命的量？）安
      非他命的量。」等語（本院卷第78頁背面），除該次通話
      內容有討論交付毒品數量外，其餘譯文內容皆無提及金錢
      、數量或相關暗語，惟上開譯文內容充其量僅能佐證證人
      曾仲慶與被告間曾有交付毒品之約定，尚難證明2 人間有
      毒品之交易。此外，本案並無其他扣案物品或補強證據可
      擔保證人曾仲慶相關證詞之真實性，揆諸前開判決意旨，
      證人曾仲慶之相關證述實難作為認定被告有販賣第二級毒
      品安非他命之證據。
（六）另按證據之證明力，雖由法官評價，然心證之形成，由來
      於經嚴格證明之證據資料之推理作用，通常有賴數個互補
      性之證據始足以形成確信心證，單憑一個證據則較難獲得
      正確之心證。尤其具有對向性關係之單一證據，如毒品交
      易之買賣雙方，買方或為獲邀減刑寬典，不免有作利己損
      人之不實供述之虞。此種虛偽危險性較大之被告以外之人
      所為之陳述，為避免其嫁禍他人，藉以發見實體之真實，
      除以具結、交互詰問、對質等方法，以擔保其真實性外，
      自仍應認有補強證據以增強其陳述之憑信性，始足為認定
      被告犯罪事實之依據。又數罪併罰案件，因其所涉及之訴
      訟客體有數個以上，各個犯罪事實彼此互不相屬，故均須
      有補強證據，不得籠統為同一之觀察（最高法院97年度臺
      上字第3857號、100 年度臺上字第382 號判決意旨參照）
      。從而，證人林富川之相關證述縱使足以證明被告曾於他
      案販賣毒品，惟數罪併罰案件須一一認定證據，是證人林
      富川之證述亦無從作為本案之補強證據。至起訴書所提證
      人曾仲慶之刑案查註紀錄表，亦僅能證明該證人曾有吸毒
      之犯行，亦無從為本案之補強證據，附此敘明。從而，被
      告如起訴書附表編號2 至6 所載之販賣第二級毒品安非他
      命予曾仲慶之犯行均不成立。
（七）再按犯罪事實應依證據認定之，無證據不得認定犯罪事實
      ，刑事訴訟法第154 條第2 項定有明文。認定不利於被告
      之事實，須依積極證據，苟積極證據不足為不利於被告事
      實之認定時，即應為有利於被告之認定，更不必有何有利
      之證據；被告否認犯罪事實所持之辯解，縱屬不能成立，
      仍非有積極證據足以證明其犯罪行為，不能遽為有罪之認
      定（最高法院30年上字第816 、1831號判例意旨參照）。
      故依上述判例意旨及刑事訴訟法舉證分配之法則，檢察官
      所舉上開證據內容，既無法促使本院就被告販賣安非他命
      之罪嫌產生無合理懷疑之確信心證，縱被告所辯或有疑義
      ，亦不得以此反面推論被告之罪行成立，而應依罪疑為有
      利於被告之原則，認為被告僅成立轉讓禁藥之第二級毒品
      安非他命之犯行共5 次，較為妥適。綜上所述，本件事證
      已臻明確，被告所犯5 次轉讓禁藥犯行堪以認定，應依法
      論科。
二、論罪科刑的理由：
（一）按安非他命業經行政院衛生署明令公告列為禁藥管理，故
      核被告所為如附表一所示各次轉讓安非他命之犯行，均係
      犯藥事法第83條第1 項之轉讓禁藥罪。又起訴書雖認被告
      就轉讓安非他命之犯行部分，係涉犯毒品危害防制條例第
      4 條第2 項之販賣第二級毒品罪，惟其主張為本院所不採
      者已如前述，致引用法條容有未洽，然其基本事實同一，
      並經本院當庭告知被告、辯護人此部分尚涉犯藥事法第83
      條第1 項之轉讓禁藥罪（本院卷第86頁至第86頁背面），
      本院自應予審理，並依刑事訴訟法第300 條之規定，變更
      起訴法條。另本案被告轉讓禁藥安非他命予附表一所示曾
      仲慶之犯行，雖均轉讓予同一人，然各次犯罪時間、空間
      均有間隔，故認其所為，犯意各別，行為互殊，應予分論
      併罰。
（二）被告前因違反毒品危害防制條例案件，經臺灣臺中地方法
      院判處有期徒刑4 月確定，於96年12月28日易科罰金執行
      完畢，此有卷附臺灣高等法院被告前案紀錄表可按。被告
      於本案所犯均係5 年以內故意再犯有期徒刑以上之罪，皆
      為累犯，依刑法第47條第1 項規定，均加重其刑。
（三）量刑理由：
      爰審酌被告素行非佳，前有多次違反毒品危害防制條例案
      件等論罪科刑紀錄，此有臺灣高等法院被告前案紀錄表在
      卷可憑，其明知安非他命係屬戕害人身心之禁藥，足以使
      施用者導致精神障礙、性格異常，甚至造成生命危險之生
      理成癮性及心理依賴性，惟考量本案之轉讓毒品數量等經
      過，其犯罪情節尚非惡劣嚴重，暨其生活狀況、智識程度
      、犯罪之動機、目的、手段、所生危害等一切情狀，爰分
      別量處如附表一「宣告刑」欄所示之刑，並定其應執行之
      刑，以示懲儆，並符罪刑相當原則。
（四）被告轉讓安非他命之行為，係犯藥事法第83條第1 項之轉
      讓禁藥罪已如前述。而未扣案之0000000000號行動電話1
      支（含SIM 卡1 張），並無積極證據證明為被告所有，且
      訊之被告供稱行動電話是以其友人名義所申請，並非其所
      有，且已丟掉等情（本院卷第85頁），是上開行動電話無
      從依刑法第38條第1 項第2 款之規定宣告沒收，爰予敘明
      。
、無罪部分
一、公訴意旨略以：
    被告於如附表二所示之時間、地點，販賣第一級毒品海洛因
    予黃俊元1 次，因認被告此部分涉犯毒品危害防制條例第4
    條第1 項販賣第一級毒品罪嫌。惟訊據被告堅決否認有此部
    分之犯行，辯稱：伊從未交付第一級毒品海洛因予黃俊元，
    不論是轉讓或是販賣等語。
二、本院判斷：
（一）按犯罪事實應依證據認定之，無證據不得認定犯罪事實；
      又不能證明被告犯罪或其行為不罰者，應諭知無罪之判決
      ，刑事訴訟法第154 條第2 項、第301 條第1 項分別定有
      明文。又所謂認定犯罪事實之證據，係指足以認定被告確
      有犯罪行為之積極證據而言，該項證據自須適合於被告犯
      罪事實之認定，始得採為斷罪之資料；且如未能發現相當
      確實證據，或證據不足以證明，自不能以推測或擬制之方
      法，以為裁判之基礎；而認定犯罪事實所憑之證據，雖不
      以直接證據為限，間接證據亦包括在內，然而無論直接證
      據或間接證據，其為訴訟上之證明，須於通常一般人均不
      致有所懷疑，而得確信其為真實之程度者，始得據為有罪
      之認定，倘其證明尚未達到此一程度，而有合理之懷疑存
      在時，即難遽採為不利被告之認定（最高法院76年臺上字
      第4986號判例意旨參照）。另刑事訴訟法第161 條第1 項
      規定：檢察官就被告犯罪事實，應負舉證責任，並指出證
      明之方法。因此，檢察官對於起訴之犯罪事實，應負提出
      證據及說服之實質舉證責任。倘其所提出之證據，不足為
      被告有罪之積極證明，或其指出證明之方法，無從說服法
      院以形成被告有罪之心證，基於無罪推定之原則，自不能
      為被告有罪之判決（最高法院92年臺上字第128 號判例意
      旨參照）。
（二）公訴意旨認被告涉犯如附表二所示販賣第一級毒品罪嫌，
      係以下列事證，為其主要論據：
    1.被告於偵查時之供述：坦承其曾使用0000000000號行動電
      話與黃俊元聯絡之事實。
    2.證人黃俊元於警詢、偵查中之證述：證明其向被告購買毒
      品海洛因之事實。
    3.證人林富川於偵查中之證述：證明被告確有販賣毒品之事
      實。
    4.0000000000號行動電話之通訊監聽譯文1 份：證明黃俊元
      向被告購買毒品之事實。
    5.臺灣苗栗地方法院檢察署檢察事務官所製作對於黃俊元警
      詢筆錄之勘驗報告1 份：證明黃俊元之警詢筆錄，均係依
      其所述記載，且係於自由意志下之陳述，顯可採酌之事實
      。
    6.臺灣臺中地方法院檢察署檢察官98年度毒偵字第3929號起
      訴書1 份：證明黃俊元係吸食毒品人口，有購買海洛因需
      求之事實。
（三）依最高法院93年度臺上字第6750號判決要旨：「修正刑事
      訴訟法第154 條證據裁判主義之規定，乃揭櫫國際公認之
      刑事訴訟無罪推定原則，為修正刑事訴訟法保障被告人權
      之重要指標，法院自應嚴守此一原則，在檢察官所舉證據
      及法院依法定職權調查所得之證據，足以證明被告有罪之
      前，自應推定其無罪。若所得證據其為訴訟上之證明，尚
      未達於通常一般人均不致有所懷疑，而得確信其為真實之
      程度者，自不能為有罪之認定，此為上開無罪推定原則之
      當然闡釋，自不能因犯罪之調查難易不同而有異，其理甚
      明。又施用毒品者所稱其向某人買受毒品之指證，不得作
      為有罪判決之唯一證據，仍須調查其他必要之證據，以察
      其是否與事實相符，為本院歷年來之見解，良以毒品買受
      者之指證，其憑信性於通常一般人已有所懷疑，尚難確信
      其為真實。況依毒品危害防制條例第17條之規定，其供出
      毒品來源而破獲者，復得減輕其刑，則其指證之真實性猶
      有疑慮，是施用毒品者之指證，其真實性有待其他必要證
      據加以補強。茲所謂必要之補強證據，固不以證明販賣毒
      品犯罪構成要件之全部事實為必要，但以與施用者之指證
      具有相當之關聯性為前提，其經與施用者之指證綜合判斷
      ，已達於通常一般人均不致有所懷疑，而得確信施用者之
      指證為真實者，始得為有罪之認定，此為無罪推定原則之
      必然推演。」（另同院90年度臺上字第3115號、94年度臺
      上字第2033號、95年度臺上字第6850號、96年度臺上字第
      1029號、97年度臺上字第3281號判決意旨亦可供參照）。
      又數罪併罰案件，因其所涉及之訴訟客體有數個以上，各
      個犯罪事實彼此互不相屬，故均須有補強證據，不得籠統
      為同一之觀察（最高法院97年度臺上字第3857號、100 年
      度臺上字第382 號判決意旨參照）。亦即，施用毒品者之
      指證，其真實性有待其他必要之證據加以補強，若施用毒
      品者之指證，其真實性仍有合理之懷疑存在時，在此項合
      理之懷疑未澄清前，自不能遽為有罪之判斷，茲所謂其他
      必要之補強證據，即在排除此項合理之懷疑，使之達於可
      得確信之程度，否則即應為被告有利之推定，此亦為刑事
      訴訟法第154 條，犯罪事實應依證據認定之證據裁判原則
      ，及因保障被告人權，無罪推定原則之所在，此項刑事訴
      訟基本原則，不能因販賣毒品行為之期間短暫、方法隱密
      、對象單純，以致查獲不易、搜證困難等原因而放棄，或
      減低對於犯罪構成要件應予嚴格證明之堅持，此項基本原
      則應為法官證據證明力自由判斷職權行使之限制。
（四）本案檢察官所舉上開證據，固有證人黃俊元於警詢中指證
      如附表二所示時、地，向被告購買海洛因等情，然其中有
      關證人黃俊元於警詢中之證述因無證據能力（詳前證據能
      力部分一、所為之說明），故依法應行排除。另被告雖坦
      承曾使用0000000000號行動電話，惟此僅能證明被告曾持
      用該門號之行動電話，及證人黃俊元所述被告係持用該電
      話且其曾撥打該電話與被告聯絡等事實，此外：
    1.有關附表二部分，證人黃俊元先後於各次偵查時證稱：「
      （〈提示同卷頁30〉譯文中你用0000000000打詹惠如的00
      00000000提到「想跟你弄一張」是什麼意思？）是想跟他
      借1000元現金。」、「（不是要跟他買毒品？）不是。」
      、「（你跟他買過毒品？）沒有。」等語（偵卷第81至82
      頁）。「（人難過跟你回答有何關係？）我有跟警方說借
      1000元是現金。」、「（你跟警方說借1000元現金，為何
      變成買1000元海洛因？）我也不知道。」、「（〈提示同
      偵卷第30頁98年10月23日通訊監察譯文並告以要旨〉這是
      在講什麼？）我跟他借現金。」、「（假如不是不法的事
      ，你為何不直接說借1000元，是說弄1 張？）因我跟他借
      錢，都是弄1 張，這是真的。」等語（偵續卷第28至29頁
      ）。復於審理中證稱：「（你怎麼知道詹惠如有在販賣安
      非他命？）我不曉得，那時後因為前2 次開那個地檢檢察
      官有問我，我有跟檢察官講說這件他沒有賣我，因為那時
      後我也跟檢察官報告說，他那個通話譯文裡面他講說我要
      跟他借1 張那個，那個是什麼？我也報告檢察官說那個是
      因為我跟他借1 張1000塊現金。」、「（借錢為什麼一定
      還要講說弄1 張，而不是直接說就是借1000塊？）因為那
      是我們的講法都是跟他借1 張。」、「（坐在我旁邊的這
      位被告詹惠如，你想想看你到底有沒有跟他買過毒品或者
      跟他共同去向別人買毒品的情形？）因為我之後2 次在地
      檢開庭。」、「（所以我現在問你是說，你現在回想，到
      底有沒有這件事情？）沒有，我都是跟他借現金。」、「
      （都只是跟他借現金？）是。」、「（沒有跟他買海洛因
      ？）是。」、「（你跟詹惠如借錢都是為了去買毒品？）
      是。」、「（買什麼毒品？）海洛因。」、「（你每次都
      大概跟他借多少錢？）不一定。有時候很難過的時候就是
      跟他講，先借1000塊、2000塊，等於說那時後我都是快提
      藥之前都會去做案子，有時候作沒案子的時候，我會跟他
      ，還不是很難過的時候。」、「（你跟他借1000、2000還
      有借多少錢過？）5000、10000 都有。」、「（詹惠如每
      次都會借你嗎？）對。」等語（本院卷第62至68頁）。由
      上觀之，關於證人黃俊元是否於98年10月23日下午2 時40
      分許在苗栗縣卓蘭鎮上新里活動中心前廣場以1000元向被
      告購買海洛因1 包乙節，證人於各次偵訊時自始均證稱係
      向被告商借1 千元，而非向被告購買毒品等情，其於審理
      中亦為相同之證述。
    2.另臺灣苗栗地方法院檢察署檢察事務官勘驗證人黃俊元於
      警詢之證述，其勘驗筆錄報告結果略為：「接下來員警提
      示對話內容，多次詢問是不是有這些對話，要黃俊元仔細
      想想，是不是拿1000元向惠如買海洛因，黃俊元稱是有這
      些對話，不過他只是要向惠如借1000元現金，員警立即要
      求黃俊元說話不要轉彎，有多少資料問他，要照實說，不
      要擔心其他的問題，然後再問黃俊元1 次，該通聯紀錄是
      不是他要向惠如購買1000元海洛因，黃俊元稱是。」等語
      （偵續卷第77頁）。由上觀之，證人黃俊元於警詢之證述
      起初證稱其係向被告商借1000元現金，嗣後因員警要求證
      人講話不要轉彎，證人始改稱係向被告購買1000元之海洛
      因，足認該次證述前後不一、互相矛盾，警詢中所述是否
      可採，不無疑問。
    3.況且，該通訊監察譯文（偵卷第30頁）所示雖為證人黃俊
      元與被告於98年10月23日之通話，然依其內容僅能認定2
      人曾提及「弄一張」等字句，尚無從認定有談及毒品交易
      之相關經過，而作為證明被告販毒之補強證據。且證人黃
      俊元縱有吸食毒品之習慣，有購買海洛因之需求，經公訴
      人提出臺灣臺中地方法院檢察署檢察官98年度偵字第3929
      號起訴書為憑，亦難補強佐證被告確有於98年10月23日14
      時40分許，在苗栗縣卓蘭鎮上新里活動中心前廣場，以10
      00元價格售予證人黃俊元海洛因1 包之該次犯行。同理，
      證人林富川之相關證述縱使足以證明被告曾於他案販賣毒
      品，惟數罪併罰案件須一一認定證據，是證人林富川之證
      述亦無從作為本案之補強證據。
（五）此外，本院在得依或應依職權調查證據之範圍內，復查無
      其他積極明確之證據，足以認定被告有檢察官所指此部分
      之罪行，自屬不能證明被告犯罪，依法應為被告無罪之諭
      知。
肆、應適用之法條：
一、刑事訴訟法第299 條第1 項前段、第300 條、第301 條第1
    項。
二、藥事法第83條第1 項。
三、刑法第11條前段、第47條第1 項、第51條第5 款。
本案經檢察官黃俊鳴到庭執行職務。
中    華    民    國    100    年    4    月    20    日
                  刑事第二庭   審判長法  官  楊清益
                                     法  官  林靜雯
                                     法  官  魏宏安
以上正本證明與原本無異。
如不服本判決應於收受判決後10日內向本院提出上訴書狀，並應
敘述具體理由。其未敘述上訴理由者，應於上訴期間屆滿後20日
內向本院補提理由書( 均須按他造當事人之人數附繕本) 「切勿
逕送上級法院」。告訴人或被害人如對本判決不服者，應具備理
由請求檢察官上訴，其上訴期間之計算係以檢察官收受判決正本
之日期為準。
                                     書記官  張玉楓
中    華    民    國   100    年    4     月    20    日
附表一：被告轉讓禁藥諭知有罪部分
┌──┬───┬───┬────────┬─────┬─────────┐
│編號│對象  │時間（│方式及地點      │禁藥種類  │宣告刑            │
│    │      │民國）│                │          │                  │
├──┼───┼───┼────────┼─────┼─────────┤
│1   │曾仲慶│於98年│詹惠如於臺中市東│無償轉讓安│犯藥事法第八十三條│
│    │      │10月28│勢區明正里某產業│非他命1 包│第一項之轉讓禁藥罪│
│    │      │日13時│道路轉讓安非他命│。        │，累犯，處有期徒刑│
│    │      │41分許│1 包予曾仲慶。  │          │玖月。            │
│    │      │後當日│                │          │                  │
│    │      │之不詳│                │          │                  │
│    │      │時間  │                │          │                  │
├──┼───┼───┼────────┼─────┼─────────┤
│2   │曾仲慶│於98年│詹惠如於臺中市石│無償轉讓安│犯藥事法第八十三條│
│    │      │10月28│岡區國道四號下之│非他命1 包│第一項之轉讓禁藥罪│
│    │      │日23時│7-11超商轉讓安非│。        │，累犯，處有期徒刑│
│    │      │9 分許│他命1 包予曾仲慶│          │玖月。            │
│    │      │後當日│。              │          │                  │
│    │      │之不詳│                │          │                  │
│    │      │時間  │                │          │                  │
├──┼───┼───┼────────┼─────┼─────────┤
│3   │曾仲慶│於98年│詹惠如於臺中市東│無償轉讓安│犯藥事法第八十三條│
│    │      │11月1 │勢區明正里某產業│非他命1 包│第一項之轉讓禁藥罪│
│    │      │日11時│道路轉讓安非他命│。        │，累犯，處有期徒刑│
│    │      │45分許│1 包予曾仲慶。  │          │玖月。            │
│    │      │後當日│                │          │                  │
│    │      │之不詳│                │          │                  │
│    │      │時間  │                │          │                  │
├──┼───┼───┼────────┼─────┼─────────┤
│4   │曾仲慶│98年11│詹惠如於臺中市石│無償轉讓安│犯藥事法第八十三條│
│    │      │月7 日│岡區國道四號下之│非他命1 包│第一項之轉讓禁藥罪│
│    │      │凌晨1 │7-11超商轉讓安非│。        │，累犯，處有期徒刑│
│    │      │時5 分│他命1 包予曾仲慶│          │玖月。            │
│    │      │許後當│。              │          │                  │
│    │      │日之不│                │          │                  │
│    │      │詳時間│                │          │                  │
├──┼───┼───┼────────┼─────┼─────────┤
│5   │曾仲慶│98年11│詹惠如於臺中市石│無償轉讓安│犯藥事法第八十三條│
│    │      │月8 日│岡區國道四號下之│非他命1 包│第一項之轉讓禁藥罪│
│    │      │凌晨0 │7-11超商轉讓安非│。        │，累犯，處有期徒刑│
│    │      │時42分│他命1 包予曾仲慶│          │玖月。            │
│    │      │許後當│。              │          │                  │
│    │      │日之不│                │          │                  │
│    │      │詳時間│                │          │                  │
└──┴───┴───┴────────┴─────┴─────────┘
 附表二：被告涉嫌販賣毒品諭知無罪部分
┌──┬───┬───┬────────┬─────┬─────────┐
│編號│對象  │時間（│方式及地點      │毒品種類及│備考              │
│    │      │民國）│                │金額（新臺│                  │
│    │      │      │                │幣）      │                  │
├──┼───┼───┼────────┼─────┼─────────┤
│1   │黃俊元│98年10│黃俊元以其行動電│販賣第一級│即起訴書〈99年度偵│
│    │      │月23日│話撥打詹惠如之行│毒品海洛因│續字第36號〉附表編│
│    │      │14時40│動電話聯絡購買毒│1 包，共計│號1 部分。        │
│    │      │分許  │品，並於苗栗縣卓│1000元。  │                  │
│    │      │      │蘭鎮上新里活動中│          │                  │
│    │      │      │心前廣場交易。  │          │                  │
└──┴───┴───┴────────┴─────┴─────────┘
附錄本案論罪之法條全文：
藥事法第83條第1項
明知為偽藥或禁藥，而販賣、供應、調劑、運送、寄藏、牙保、
轉讓或意圖販賣而陳列者，處7 年以下有期徒刑，得併科新臺幣
5 百萬元以下罰金。